臺灣臺南地方法院交通事件裁定　　100年度交聲字第242號
移送機關　　交通部公路總局臺北區監理所
異議人即
受處分人　　姚佳慧即光之居燈飾.
上列異議人即受處分人因違反道路交通管理處罰條例案件，對於
交通部公路總局臺北區監理所99年6月4日所為之裁決處分（處分
案號：北監自裁字第裁40-1S0000000號）聲明異議，本院裁定如
　　　下：
    主    文
原處分撤銷。
姚佳慧即光之居燈飾電材行不罰。
    理    由
一、原處分意旨略以：異議人即受處分人姚佳慧即光之居燈飾電
    材行（下稱異議人）所有之車牌號碼8T-6812號自用一般小
    客車（下稱系爭車輛），於民國98年9月6日下午6時34分許
    ，於臺南市○○路-3停車場，因在道路收費停車處所停車，
    經催繳後仍未依規定於期限內繳費，經臺南市政府交通局停
    車管理中心（下稱舉發機關）科員製單逕行舉發，嗣經交通
    部公路總局臺北區監理所（下稱移送機關）以其違規事實明
    確，依道路交通管理處罰條例第56條第2項之規定，裁處異
    議人罰鍰新臺幣（下同）300元等語。
二、聲明異議意旨略以：異議人並非使用系爭車輛之人，異議人
    從該車購買至今並無使用該車輛，且不知有他人使用，又未
    有駕駛執照，故不知相關法令，購車時是被他人利用下購買
    ，異議人知識淺薄，當時年紀尚輕，不知被他人利用，所產
    生之罰單及牌照稅、燃料稅，請裁定責任歸屬，異議人不知
    光之居燈飾電材行要讓渡給她，異議人今年過年才知道她是
    光之居燈飾電材行之負責人，為此聲明異議等語。
三、按汽車駕駛人在道路收費停車處所停車，未依規定繳費，主
    管機關應書面通知駕駛人於7日內補繳，並收取必要之工本
    費用，逾期再不繳納，處300元罰鍰，道路交通管理處罰條
    例第56條第2項定有明文。次按，行為人有本條例之情形者
    ，應填製舉發違反道路交通管理事件通知單（以下簡稱通知
    單），並於被通知人欄予以勾記，其通知聯依下列規定辦理
    ：……四、逕行舉發者，應按已查明之資料填註車牌號碼、
    車輛種類、車主姓名及地址，並於通知單上方空白處加註逕
    行舉發之文字後，由舉發機關送達被通知人；處理違反道路
    交通管理事件，有關文書送達之程序，依行政程序法之規定
    ，道路交通管理事件統一裁罰基準及處理細則第11條第1項
    第4款、第5條亦分別定有明文。準此，逕行舉發案件，應由
    舉發機關依行政程序法之規定，將舉發通知單合法送達，使
    受通知人得於規定期間內，自動繳納罰鍰或到案聽候裁決，
    如未將舉發通知單合法送達被通知人，即逕行裁決，核與前
    開規定不符，其裁決程式自屬有瑕疵。關於文書送達之程序
    ，依行政程序法第72條第1項規定，送達，於應受送達人之
    住居所、事務所或營業所為之，但在行政機關辦公室處所或
    他處會晤應受送達人時，得於會晤處所為之。
四、經查：
  (一)移送機關指稱登記於光之居燈飾電材行名下之系爭車輛，於
    上開時、地，因在道路收費停車處所停車，經催繳後仍未依
    規定於期限內繳費，嗣經舉發機關科員逕行製單舉發，固有
    臺南市政府99年1月28日府交停字第1S0000000號舉發違反道
    路交通管理事件通知單1份附卷可稽。
  (二)本件係經舉發機關逕行舉發，依前揭說明，舉發機關即應按
    已查明之資料填註車牌號碼、車輛種類、車主姓名及地址，
    並於通知單上方空白處加註逕行舉發之文字後，由舉發機關
    送達被通知人。查本件舉發違反道路交通管理事件通知單，
    固依郵政送達程序以掛號郵寄送達，郵寄地址為「臺北縣三
    重市○○街328號」，有臺南市政府交通局100年5月31日南
    市交停字第1000382455號函附之送達證書1份在卷可憑（見
    本院卷第19頁）。惟異議人之營業所在地於92年1月20日起
    ，營業所在地即登記於「臺北縣三重市○○路120之4號1樓
    」，此有新北市政府經濟發展局100年3月31日北經登字第10
    00303541函附之異議人設立登記資料附卷可參，業經本院10
    0年度交聲字第216號交通事件裁定調查在案，與本件舉發違
    反道路交通管理事件通知單所載異議人之地址「臺北縣三重
    區○○街328號」並不相符，則本件異議人既於92年1月20日
    已變更營業所在地為「臺北縣三重市○○路120 之4號1樓」
    ，並向主管機關申請變更在案，詎原舉發機關未再就正確送
    達地址予以查明，逕就舊址為送達，揆諸前開說明，其送達
    程序要非合法，尚不生合法送達之效力。
  (三)再按違反本條例之行為，自行為成立之日起；行為有連續或
    繼續之狀態者，自行為終了之日起，逾3個月不得舉發，道
    路交通管理處罰條例第90條第1項前段定有明文。查：本件
    異議人違規舉發通知單未經合法送達，已如前述，自難認已
    經完成舉發之程序，而異議人違規行為係發生於98年9月6日
    ，其違反道路交通管理處罰條例之行為，自行為成立之日起
    算，迄今顯已逾3個月，依上開規定已不得再行舉發。是本
    件舉發無從發回移送機關另重行依法送達而補正其程序，附
    此敘明。
  (四)另查原處分機關將本件裁決書於99年6月8日寄至異議人之營
    業所在地即「臺北縣三重市○○街328號」，惟異議人之營
    業所在地已於92年1月20日申請變更登記為「臺北縣三重市
    ○○路120之4號1樓」，已如前述，則本件裁決書卻以該址
    為送達地，送達不合法，未生送達之效力，故本件尚無聲明
    異議逾期之情形。又本件係就異議人違反道路交通管理處罰
    條例之相關規定為審理，至於牌照稅及燃料稅並非本件審理
    範圍之內，異議人對此部分若有異議，應另循行政救濟程序
    辦理；又異議人主張異議人不知光之居燈飾電材行要讓渡給
    她，異議人今年過年才知道她是光之居燈飾電材行之負責人
    等語，此部分所涉之民刑事責任，則應由異議人另循相關程
    序規定主張之，均併此敘明。
五、綜上所述，本件舉發通知單既未經合法送達，原舉發機關所
    為之舉發程序即未完成。移送機關對異議人為前開裁罰，容
    有不當，自應由本院裁定將原處分撤銷，另為異議人不罰之
    諭知。
六、據上論斷，應依道路交通管理處罰條例第87條第2項、道路
    交通事件處理辦法第19條前段，裁定如主文。
中    華    民    國   100    年    8     月    31    日
                      交通法庭  法  官  陳淑勤
以上正本證明與原本無異。
如不服本裁定，應於收受送達後5日內向本院提出抗告狀。（應
附繕本）
                                書記官  謝竣閎
中    華    民    國   100    年    8     月    31    日